【裁判字號】    89,上重更(一),6
【裁判日期】    890817
【裁判案由】    殺人等
【裁判全文】
臺灣高等法院高雄分院刑事判決                  八十九年度上重更(一)字第六號
    上  訴  人
    即  被  告  乙○○
    指定辯護人  本院甲設辯護人李佩娟
右上訴人因殺人等案件，不服臺灣屏東地方法院八十六年度重訴緝字第二號中華民國
八十八年二月二十三日第一審判決（起訴案號：臺灣屏東地方法院檢察署八十三年度
偵字第七七二四號、七七三七號、八十四年度偵字第○一九六號、○四○八號、○七
三二號、二二七八號、八十六年偵緝字第二二一號，及移送原審併案審理案號：臺灣
臺南地方法院檢察署八十四年度偵字第五五四八號），提起上訴，判決後經最高法院
發回更審，本院判決如左：
      主      文
原判決撤銷。
乙○○共同殺人，處無期徒刑，褫奪甲權終身。
附表一所示之物品，均沒收。
      事      實
一、乙○○平日跟隨前屏東縣議會議長鄭太吉（業經本院八十八年度重上更（四）字
    第四四號判處死刑，褫奪甲權終身，另後述之黃慶平、許文奇、劉有光三人各判
    處無期徒刑，褫奪甲權終身，上訴後，均經最高法院以八十九年台上字第四一六
    五號判決上訴駁回確定），為其得力助手，而鄭太吉與鍾源峰原係自幼認識之好
    友，且合夥經營賭場，關係本極密切，惟於民國八十三年十、十一月間，因鍾源
    峰與案外人黃泰郎另合夥在屏東縣新園鄉頂受另一賭場經營，未依鄭太吉之意，
    循例按日繳交規費二十萬元，引發鄭太吉心中極度不滿在先，嗣又因鍾源峰與其
    好友綽號「五掌」之男子前往鄭太吉設於屏東市○○路三五四號住宅樓上之賭場
    賭博時，該綽號「五掌」之男子因押注及調借現金之事羞辱當時亦在場賭博之前
    屏東縣議會議員黃慶平，雙方因此發生爭執，在場之鍾源峰未即時勸解糾紛，鄭
    太吉認其顏面有失，雖經人排解，卻因上開原因種下鄭太吉與鍾源峰間心結，嗣
    因鄭太吉、黃慶平在外聽聞鍾源峰仍揚言欲殺害黃慶平，益使鄭太吉忿恨難忍，
    遂萌生置鍾源峰於死之殺人犯意，鄭太吉除先邀約黃慶平、劉有光至鍾源峰住處
    查勘現場外，並於八十三年十二月十一日向劉有光借取後述手槍（附表一編號１
    至４）、子彈（包括附表一編號６、７及兇殺現場拾獲之彈殼十四顆之原始子彈
    十四顆、乙○○後述向好來塢ＫＴＶ店射擊之子彈一顆），以為遂其殺人之準備
    工具，嗣於八十三年十二月十二日，由鄭太吉電召乙○○、許文奇、黃慶平等人
    參加鄭太吉於當天晚上，在屏東市桃花紅酒家宴客之宴會。於翌（即十三）日，
    將近清晨二時許宴畢後，乙○○與許文奇、黃慶平等人復由鄭太吉召至其位於屏
    東市○○路三五四號之服務處，共同商議如何槍殺鍾源峰，對策既定後，乙○○
    與許文奇兩人即先返回前開桃花紅酒家等候，黃慶平則取出前鄭太吉向劉有光借
    用，於八十三年十二月十一日下午七時許，在前揭桃花紅酒家交付予黃慶平保管
    如附表一編號一至四號所示可供軍用之制式手槍四支（含附表一編號６、７之子
    彈及兇殺現場擊發之十四顆子彈、好來塢ＫＴＶ店射擊之子彈一顆）之槍、彈備
    用。其間並由鄭太吉囑黃慶平聯絡彼此亦有殺人犯意聯絡，在高雄市之劉有光，
    至屏東市與鄭太吉會合。而鄭太吉亦呼叫其私人僱用之司機陳典恩（業經本院前
    審於八十四年九月十三日以幫助殺人罪判處有期徒刑十年確定）開車至前開桃花
    紅酒家，搭載黃慶平、許文奇、劉有光三人前往屏東縣潮州鎮。而陳典恩明知黃
    慶平、許文奇、劉有光等人及另車同行之鄭太吉、乙○○前去屏東縣潮州鎮之目
    的，乃在於槍殺鍾源峰，惟因老闆鄭太吉之命令難拒，竟基於幫助殺人之犯意，
    駕駛牌照ＷＬ－三二八八號自用小客車，於八十三年十二月十三日上午三時四十
    分許，駕車前往桃花紅酒家門口搭載黃慶平、許文奇、劉有光等人。黃慶平即攜
    帶前開由鄭太吉向劉有光借用如附表一編號１至４號所示可供軍用之制式手槍四
    支（含子彈）之槍、彈上車，旋分發予許文奇、乙○○、劉有光每人一支手槍佩
    戴（黃慶平本人亦佩戴一支）。陳典恩隨即依黃慶平指示，駕車前往屏東縣潮州
    鎮○○路八九─三號鍾源峰住宅附近查探鍾源峰行蹤。鄭太吉在屏東市等候劉有
    光自高雄趕至後，隨即亦攜帶其持有如附表一編號５號所示可供軍用之可發射子
    彈具有殺傷力之不詳號碼制式手槍一支，駕駛ＢＭＷ黑色自用小客車附載乙○○
    隨後趕往潮州，在車上並以行動電話隨時與黃慶平聯絡前駛。嗣鄭太吉為引出鍾
    源峰，即由鄭太吉駕車，於同日上午四時十五分許，先行至鍾源峰所經營之好來
    塢ＫＴＶ店（設於潮州鎮○○路一七六號）前附近停車，由其所搭載之乙○○手
    持制式手槍一支朝店內射擊一槍製造事故，隨即埋伏附近，擬俟鍾源峰前往該處
    處理時，於途中槍殺鍾源峰，惟因鍾源峰未前來處理，鄭太吉經與其他同夥聯絡
    商議後，乃決定直接前往前開鍾源峰之住宅。由於鍾源峰為防仇家上門尋隙，住
    宅安全設施佈置相當嚴密，如非熟識之人，均無法入內。鄭太吉乃決定親自前往
    按門鈴，於同日上午六時二十五分許，鄭太吉第一次按門鈴，由鍾源峰母親丁○
    ○○在二樓接聽，丁○○○佯稱鍾源峰不在，鄭太吉等人旋即回頭，惟瞬即發覺
    不對，認斯時鍾源峰應該在家，決定再按門鈴，而於同日上午六時三十分許，鄭
    太吉再次前往按鈴，此次由鍾源峰在其住宅三樓接聽，鍾源峰於對講機中請鄭太
    吉到二樓客廳泡茶，鄭太吉則要鍾源峰下樓，鍾源峰自恃與鄭太吉為舊識，應不
    致發生事故，遂自三樓下樓，其母親丁○○○亦尾隨鍾源峰之後下樓，俟鍾源峰
    抵一樓鋁門時，鄭太吉與黃慶平手持預先準備之手槍，將鍾源峰架到門口，由鄭
    太吉從鍾源峰腹部及頭部各射擊一槍後推倒地上，再由在旁之乙○○，持隨身所
    攜帶之手槍一支，與鄭太吉、黃慶平共三人連續向鍾源峰開槍射擊，三支手槍合
    計共開十六槍（其中十四槍射中，其中二槍因子彈擊發時發生狀況未能射中），
    致鍾源峰身體有十九處槍傷出入口（射擊槍數、出入口數及部位均如附表二所示
    ），因頭腹胸部及四肢等十九處槍傷（槍傷部位如附表二所示）當場死亡，現場
    遺留有彈殼十四顆、彈頭十顆（其中五顆在凶案現場地上拾獲，一顆解剖前自死
    者身上表面取出，四顆解剖自體內取出）及如附表一編號７所示之制式子彈二顆
    （分別有退子痕、抓子痕，顯示係現場擊發時落於地上，案發後均經查扣）。於
    鄭太吉、黃慶平、乙○○槍殺鍾源峰之際，劉有光、許文奇亦以共同殺人之犯意
    聯絡，持槍下車環伺一旁，但未開槍，並隨即與鄭太吉、黃慶平、乙○○一同分
    乘原車逃離現場。嗣鄭太吉於案發後，於同年月十八日下午七時許到案，劉有光
    於同年月二十八日下午九時許，在屏東縣恆春鎮，由警緝獲；許文奇於八十四年
    一月四日下午十時許，在高雄縣鳳山市○○街十一號，為警拘獲；黃慶平於同年
    月二十七日下午十一時許，在屏東縣長治鄉○○街一二八之二七號處，被警緝獲
    ，並扣有黃慶平所持有如附表一編號１至４號所示之制式手槍四支（含彈匣四個
    ）及同表編號６所示子彈三十八顆（其中十二顆經送鑑定試射比對僅餘彈殼、彈
    頭）；乙○○逃匿，經臺灣屏東地方法院檢察署於八十四年二月三日發佈通緝，
    嗣於八十六年十月十五日經警緝獲歸案。
二、案經屏東縣警察局、內政部警政署刑事警察局、高雄縣警察局鳳山分局移送臺灣
    屏東地方法院檢察署檢察官偵查起訴。
      理      由
一、訊據上訴人即被告乙○○直承有於八十三年十二月十三日先與鄭太吉持槍至被害
    人鍾源峰所經營之好來塢ＫＴＶ店，由伊入店內射擊一槍示警，嗣又與鄭太吉、
    黃慶平、許文奇、陳典恩等人開二部車至潮州鎮找鍾源峰，嗣即發生鍾源峰槍擊
    命案，其個人有朝鍾源峰腳部開二槍等情，惟矢口否認有參與共同殺害鍾源峰犯
    行，辯稱：當天晚上伊係臨時被鄭太吉找去，伊並未與鄭太吉共謀殺害鍾源峰，
    伊僅是鄭太吉身旁之小弟，對鄭太吉計劃要殺害鍾源峰一事伊事先毫不知情，伊
    不認識鍾源峰之母丁○○○，當時與許文奇下車，伊按鍾源峰家之電鈴時，為恐
    發生意外，假稱找「阿明」者，鍾源峰接聽稱無此人後，伊即離開並騙鄭太吉說
    鍾源峰不在，然仍為鄭太吉發現並因而被鄭太吉罵，鍾源峰下來之後伊朝鍾源峰
    腳部開二槍，係因鍾源峰與許文奇在拉扯搶槍，伊恐鍾源峰搶到槍後對伊射擊，
    為求保命不得已才持槍朝鍾源峰腳部射擊二槍，伊實無殺害鍾源峰之犯意及行為
    云云。
二、惟查：
  （一）被告乙○○因鄭太吉與鍾源峰有如前述賭場恩怨糾紛，且鍾源峰又揚言欲殺
        黃慶平之事，乃於右述時間，受鄭太吉之邀約，並夥同黃慶平、許文奇、劉
        有光等人持槍至被害人鍾源峰上址住處，由鄭太吉下車按二次門鈴，旋經被
        害人鍾源峰下樓開門後，被告鄭太吉即開槍射殺被害人鍾源峰一節，已據鄭
        太吉於原審八十四年度重訴字第八號審理時供認不諱（見原審該案八十四年
        五月三十一日訊問筆錄即原審該案卷第二百五十三頁至第二百五十七頁），
        核與現場目擊證人即被害人鍾源峰之母親丁○○○於警訊、偵查中及原審八
        十四年度重訴字第八號審理時證稱：伊兒子唸書時與鄭太吉是好友，早就認
        識鄭太吉，約二、三個月前，鄭太吉亦曾到伊住處找過鍾源峰，八十三年十
        二月十三日凌晨六時二十五分許，鄭太吉前來按電鈴說要找鍾源峰，伊由監
        視器看是鄭太吉，騙說不在，鄭某就走了，約五分鐘後，鄭太吉又來按門鈴
        ，才由鍾源峰在三樓接聽，但沒有開門，後來鄭太吉在外面喊「源峰，我太
        吉啦，下來」，鍾源峰叫鄭太吉上樓，但鄭太吉叫鍾源峰下樓，當時伊在二
        樓陽台向鄭某點頭，嗣即跟著鍾源峰下樓，到一樓時，鄭太吉與另一名男子
        就從外面進來，伊與鄭某相距約一甲尺，伊向鄭太吉點頭致意，鄭太吉就走
        近鍾源峰，將鍾源峰架出屋外，即朝鍾源峰腹部（即肚子）開一槍，再朝頭
        部開一槍，其他的人跟著開槍等語之情節相符（見相驗卷第三頁至第六頁、
        第十六頁、三十七頁、三十八頁，原審八十四年度重訴字第八號第六十六頁
        至六十八頁）。再參以鍾源峰之妻宋秀玲亦證稱，案發前伊在睡覺，鍾源峰
        下樓時，經過伊房門，對伊說：「太吉帶人要來找我」（見八十三年十二月
        十三日警訊筆錄、相驗卷八十三年十二月十四日訊問筆錄及原審八十四年度
        重訴字第八號卷八十四年四月二十八日訊問筆錄）；另鍾源峰之父親丙○○
        亦證稱，當時伊在四樓拜拜，聽到伊太太叫「太吉、太吉，不要、不要」，
        往樓下看到鍾源峰躺在地上（見八十三年十一月十三日警訊筆錄、相驗卷八
        十三年十二月十六日訊問筆錄及原審八十四年度重訴字第八號卷八十四年四
        月二十八日訊問筆錄）；且本案共犯許文奇於本院前審調查時亦到庭證稱「
        乙○○亦開槍」「（何人先對鍾源峰身上開槍）．．．接下來乙○○再開槍
        」（見本院前審八十八年七月十三日訊問筆錄）等情，益見丁○○○之證述
        及被告鄭太吉前開自白非虛。況於八十三年十二月十三日上午六時三十分許
        ，天色已亮，能見度良好，無降雨現象，鍾宅二樓及三樓之彩色監視器人像
        清晰可見，亦經臺灣屏東地方法院檢察署檢察官於八十三年十二月十六日上
        午六時至六時四十分前往現場勘驗天候狀況及彩色監視器無誤，有勘驗筆錄
        、現場圖四份、現場照片八張、現場錄影帶一份在案可憑（附相驗卷）；而
        八十三年十二月十三日日出時刻為上午六時二十九分，同年月十六日，日出
        時刻為上午六時三十一分，亦有交通部中央氣象局中象秘字第六一一一號函
        附於相驗卷可按（附相驗卷），是勘驗時與案發時之天候狀況並無差異，據
        此可證，證人丁○○○前開證述其目睹之情，益徵可信。另被害人鍾源峰之
        母丁○○○於本院前審審理中到庭指稱：「被告以前常到好來塢ＫＴＶ喝酒
        ，我以前就認識他了，而他拿槍打我兒子時，我當時在旁邊，有看到他們拿
        槍打我兒子之情形。」（見本院前審八十八年十一月十六日審判筆錄），於
        本院審理時亦指認不移。被告乙○○就此雖供稱：「我從來就不認識她（指
        丁○○○）。」（見原審八十六年十二月二十六日訊問筆錄）「我沒去過他
        （指丁○○○）家，我也不認識他」、「我自始不認識她（指丁○○○）」
        （均見原審八十七年二月六日訊問筆錄）、「我根本不認識她（指丁○○○
        ）」（見原審八十七年四月二十二日審判筆錄）、「我一直均沒有看到被害
        人的母親．．．我並不認識鍾源峰的母親丁○○○」「我並沒有見過被害人
        的母親及妻子過」（見本院八十八年十一月十六日審判筆錄）云云，然亦坦
        承「我與丁○○○不認識，只有以前送過酒去。」（見原審八十六年十二月
        二十六日訊問筆錄）等語在卷，核與證人丁○○○所述：「認識（乙○○）
        ，我開ＫＴＶ菸酒錢都是他找我算的。」（見原審八十六年十二月二日訊問
        筆錄）相符，且被告乙○○亦供承其確有於右揭時地到場，核與其餘同案被
        告鄭太吉、黃慶平、許文奇、陳典恩、劉有光所述相符。況果如被告乙○○
        所言，伊於第一次按電鈴時是鍾源峰本人接聽，以當時係清晨六時三十分許
        之時間，竟有人按錯門鈴，而緊接著之後，乙○○復要再按鈴找鍾源峰，以
        鍾源峰為防他人尋仇而於住家設有安全設施之防衛個性以觀，縱係鄭太吉按
        鈴，亦會感到有異，何況係並非熟識之被告乙○○，斷無毫無防備即應被告
        乙○○之邀下樓。而本案共犯許文奇固亦證稱：伊等到鍾源峰家後，是伊與
        乙○○下車，由乙○○去按電鈴，鍾源峰尚有邀其二人入內泡茶，先開槍的
        是黃慶平，當時鄭太吉未在現場云云（均見原審八十七年四月一日訊問筆錄
        、本院八十八年七月十三日訊問筆錄），本案共犯黃慶平亦證稱：「．．．
        由乙○○與許文奇下車按鍾源峰門鈴」（本院前審八十八年七月十三日訊問
        筆錄），惟本案係由鄭太吉按電鈴，邀鍾源峰下樓一節，已如前述，且鄭太
        吉當時亦在現場，並有開槍射擊鍾源峰，亦如前述，顯見本案共犯許文奇、
        黃慶平此部分陳述有迴護鄭太吉，尚非可採，綜上所述，證人丁○○○應不
        致誤認或誣指被告乙○○，被告乙○○辯稱本槍擊案發生當時，係伊下車按
        門鈴，而於鍾源峰接聽時，假稱找「阿明」者，鍾源峰稱無此人後，伊即離
        開並騙鄭太吉說鍾源峰不在，藉以阻止本案之發生，然為鄭太吉識破，反為
        鄭太吉責罵云云，顯不足採信。
  （二）被害人鍾源峰生前所經營之好來塢ＫＴＶ是於八十三年十二月十三日上午四
        時十五分許，為被告乙○○開槍一節，已據被告乙○○供承在卷（見八十六
        年度偵緝字第二二一號偵查卷第三十四頁背面、原審八十六年十一月二十四
        日、同年十二月二日、八十七年五月二十二日訊問筆錄、八十七年四月二十
        二日審判筆錄、本院前審八十八年七月十三日訊問筆錄、八十八年十一月十
        六日審判筆錄，本院八十九年四月二十五日訊問筆錄），復經屏東縣警察局
        查明函敘甚詳，此有該局八十四年八月二日屏警刑三字第五一○○九號函及
        所附受理報案登記簿附於本院八十五年度上重更（一）字第二二號卷可憑。
        雖本院於八十七年度重上更（三）字第四一號案件調查時，曾函屏東縣警察
        局要求就好來塢ＫＴＶ現場全面搜索、縝密清查，仍未能於現場查得彈殼或
        與本案相關之證物，有屏東縣警察局八十七年十月十七日屏警刑三字第六○
        八四一號函一紙在該案卷為證，惟被告乙○○已供述甚明，核與同案被告鄭
        太吉所述：在好萊塢ＫＴＶ開槍，是伊叫乙○○下去開了一槍的等語（見原
        審八十七年四月一日訊問筆錄、本院前審八十八年七月十三日訊問筆錄）及
        黃慶平所稱「．．．到了好來塢ＫＴＶ店，乙○○往ＫＴＶ店內走，我聽到
        一聲槍聲．．．」（本院前審八十八年七月十三日訊問筆錄）相符，而同案
        被告許文奇亦於本院調查中陳稱：後來乙○○有過來說他在ＫＴＶ開槍等語
        （見原審八十七年四月一日訊問筆錄、本院八十八年七月十三日訊問筆錄）
        ），顯見被告乙○○此部分所陳自屬可採，尚不得以現場未查得任何之相關
        證物，即謂未有該項事實。
  （三）至於本案槍殺被害人鍾源峰之起因，依黃慶平於警訊時供稱：「我與綽號『
        五掌』在賭場為押注調錢之事，他在賭場內給我難看，所以產生怨憤」、「
        我與鍾源峰的朋友（綽號五掌）因賭博發生不愉快，鍾源峰就教唆「五掌」
        的要殺害我，後我與「五掌」談妥，但鍾源峰又叫別人要殺害我」云云（見
        八十四年一月二十八日黃慶平警訊筆錄、本院八十四年度上重訴字第二四號
        八十四年七月二十日訊問筆錄）。而許文奇、鄭太吉又分別供稱：「最主要
        是鍾源峰向黃慶平說一定要給他（指黃慶平）死，黃慶平才說倒不如先找他
        （指鍾源峰），因此，才會發生殺死鍾源峰」、「因鍾源峰已放話，要先把
        我們幹掉，而且鍾源峰的火力很強，．．．所以要先下手為強，先將他幹掉
        」（見八十四年一月五日許文奇警訊筆錄），「鍾源峰、『五掌』與我（指
        鄭太吉）大家一起合夥經營賭場」，「黃慶平與『五掌』在賭場發生不愉快
        」，「因大家都是朋友，有事好好說，但鍾源峰卻說要殺黃慶平，所以覺得
        他很可惡（要殺他），沒有其他原因」，「（要殺鍾源峰）是在服務處決定
        的，後就直接去找鍾源峰，去要殺他．．．．」等語（見本院八十四年度上
        重訴字第二四號八十四年八月五日訊問筆錄），徵之證人吳永順證述：「黃
        慶平在賭場與綽號『五掌』發生爭執，黃慶平趨前欲打『五掌』，我把他們
        勸開」及同案被告鄭富展供述：「在本案發生前約二、三天某日，楊文龍來
        我家提及鍾源峰找人要殺害黃慶平，我當日晚上到屏東，有打電話給黃慶平
        講此事」等情以觀（見本院同上案件八十四年八月十八日訊問筆錄），鄭太
        吉等人之所以槍殺被害人鍾源峰，無非黃慶平於前揭賭場被綽號『五掌』羞
        辱，而在場之被害人鍾源峰未善加處理，致鄭太吉顏面無光，雖經人排解，
        嗣被告鄭太吉、黃慶平仍在外聽聞，鍾源峰揚言欲殺害黃慶平，徵諸黃慶平
        與鄭太吉私交關係匪淺，且同屬議會同事，黃慶平在鄭太吉所經營之賭場內
        遭辱，鍾源峰未予妥善處置，更有對黃慶平不利之揚言傳出，其使鄭太吉萌
        忿恨難忍之情，乃屬符合常情，其屬萌生先下手為強之殺人犯意動機之一，
        且因而糾集手下事前謀議殺害鍾源峰甚為明顯。另證人黃泰郎於警訊時有供
        稱：「（按黃泰郎於八十四年二月十九日為警查獲查獲槍彈，經警查問：鍾
        源峰的槍為何會在你手裡？乃答稱：）鍾源峰與我係從小的好朋友，而我與
        鍾源峰共同經營職業賭場，遭鄭太吉欲索取規費，鍾源峰不肯，我則向鍾源
        峰借來防身及不備之需。」，是本案槍殺被害人鍾源峰係肇因於民國八十三
        年十、十一月間，因鍾源峰與案外人黃泰郎另合夥頂受一賭場經營，未依鄭
        太吉之意，循例按日繳交規費二十萬元，引發鄭太吉心中極度不滿在先，嗣
        又因鍾源峰與其好友綽號「五掌」之男子前往鄭太吉設於屏東市○○路三五
        四號住宅樓上之賭場賭博時，該綽號「五掌」之男子因押注及調借現金之事
        羞辱當時亦在場賭博之前屏東縣議會議員黃慶平，雙方因此發生爭執，鍾源
        峰未即時勸解糾紛，鄭太吉認其顏面有失，雖經人排解，惟嗣因鄭太吉、黃
        慶平在外聽聞鍾源峰仍揚言欲殺害黃慶平，益使鄭太吉忿恨難忍，遂萌生置
        鍾源峰於死之殺人犯意，至為灼然。
  （四）另本件尚有前開案發時所使用之彈殼十四顆、彈頭十顆及如附表一編號７所
        示子彈二顆及案發後於黃慶平上述藏匿處查獲之手槍四支、彈匣四個及子彈
        三十八顆扣案足憑。將前揭槍、彈及彈殼、彈頭送請鑑定結果，發現現場所
        遺留之彈殼十四顆，皆係口徑九厘米制式手槍已擊發彈殼，適合同口徑槍支
        所擊發：Ａ槍三顆、Ｂ槍三顆、Ｃ槍八顆；而彈頭十顆，其中八顆係銅包衣
        彈頭，均具六條右旋來復線，研判其口徑為九厘米，適合同口徑槍支所擊發
        ，經比對結果，係分由二支槍所擊發（一槍五顆、另一槍三顆），另二顆係
        鉛質彈頭，經以比對顯微鏡觀察結果，研判亦係由制式槍枝擊發之彈頭銅包
        衣脫落後所餘鉛心可能性較大（即造成鉛心外露的原因係彈頭高速撞擊硬物
        後，其外表之銅包衣脫落所致）等情，已據內政部刑事警察局八十八年十月
        十四日刑鑑字第０三五二０號函修正先前所認該二顆鉛質彈頭其中一顆係發
        射自非制式手槍之認定（另一顆鉛質彈頭已嚴重變形損毀，無法研判其口徑
        ），依內政部刑事警局函中所敘再審視該貳顆鉛質彈頭因未具足資比對之紋
        痕，無法進行比對據以認定是否屬制式手槍所擊發，已顯然改正最先鑑定函
        所載其中一顆係非制式手槍所擊發之鑑定意見，參以本件被告乙○○及共犯
        鄭太吉等人，均未有人供承曾有攜帶非制式手槍，共犯黃慶平更直言所攜帶
        均係制式手槍，據此研判，該扣案之二顆鉛質彈頭應亦係由制式手槍所擊發
        自屬合理，應堪認定，前刑事警察局鑑定認該二顆鉛質彈頭係由改（土）造
        槍支所擊發（Ｄ槍）之認定，自應予更正，至其中一顆重約七．一三ｇ，直
        徑約八．九ｍｍ鉛質彈頭經檢視固未發現其上有來復線，但徵諸原鑑定函對
        另一鉛質子彈以嚴重變形損毀無法研判口徑以觀，其彈頭損毀自足以影響彈
        頭係何種子彈所含彈頭之研判，該二顆鉛質彈頭既係均因銅包衣脫落而使鉛
        心外露（同函更闡釋案發後所另扣得之三十八顆制式九０手槍子彈之彈頭應
        係銅包衣內加鉛心材質，更足認鉛質彈頭與九０制式手槍有關）自係嚴重損
        毀，自足影響子彈種類之研判，是亦難據此即認該未有來復線紋之彈頭一枝
        確非來自制式九０手槍之子彈。另現場扣案之完整子彈二顆，皆係口徑九厘
        米制式子彈，構造完整，認具殺傷力，其上遺留之紋痕，經比對結果，其中
        一顆退子痕與上述Ａ槍彈殼之退子痕紋痕特徵吻合，另一顆其上之抓子痕與
        上述Ｂ槍彈殼之抓子痕紋痕特徵吻合，此有內政部警政署刑事警察局八十三
        年十二月二十九日刑鑑字第五四五一號鑑驗通知書附卷可按，則其中足以從
        槍擊過程中所搜獲彈頭、彈加以科學比對者，計有三支甚明，蓋依同局另
        槍枝鑑定函謂：如附表一編號１、２所示之手槍之彈底紋痕及來復線紋路，
        分別與鍾源峰命案相關案發日即查獲之彈殼其中三顆及八顆（即槍枝鑑定函
        所稱之Ａ槍、Ｃ槍）之特徵相吻合，另依彈殼鑑定函載明另有其中三顆彈殼
        及彈底標記為「ＳＴＦ９ｍｍ」扣案子彈，係Ａ、Ｃ槍以外Ｂ槍所發射（
        蓋依槍枝鑑定函載明槍號0000000000號即附表一編號１之槍枝即
        係彈殼鑑定函所載Ａ槍，槍號0000000000號即附表一編號２槍枝
        係彈殼鑑定函所載Ｃ槍，其餘槍枝號碼：0000000000─八四號二
        支即附表一編號３、４二支並未發現紋痕特徵相吻合之送驗彈頭或彈殼，是
        該二支手槍無從依扣案彈頭、彈殼比對方法直接認定係涉案槍枝，顯見彈殼
        鑑定函中所載Ｂ槍係獨立於本件扣案之四支手槍之外所未扣案之槍枝無訛）
        ，亦有該局八十四年二月十七日刑鑑字第四五○二七號鑑驗通知書一份及照
        片十一張足稽，是確定有發射殺人之手槍除扣案之二支外，尚有一支（即所
        謂Ｂ槍）未經扣案無訛。另自被告黃慶平處取得之手槍及子彈，其中如附表
        一編號１之手槍，係貝瑞塔廠牌九二ＦＳ型口徑九厘米制式半自動手槍，槍
        號Ｅ三四五八三二，槍管內具六條右旋來復線，機械性能良好，認具殺傷力
        。如附表一編號２之手槍，係貝瑞塔廠牌九二ＦＳ型口徑九厘米制式半自動
        手槍，槍號ＢＥＲ一四一四九八Ｚ，槍管內具六條右旋來復線，機械性能良
        好，認具殺傷力，如附表一編號３之手槍，係白朗寧廠牌口徑九厘米制式半
        自動手槍，槍號二四五ＮＸ六二一四二，槍管內具六條右旋來復線，機械性
        能良好，認具殺傷力，如附表一編號４之手槍係毛瑟廠牌ＤＡ型口徑九厘米
        制式半自動手槍，槍號遭磨滅，經檢驗重現，原槍號為九一○○二六（或八
        ）二二，槍管內具六條右旋來復線，機械性能良好，認具殺傷力。其中附表
        一編號３及編號４之二支制式手槍固經上開槍枝鑑定函載明又子彈三十八顆
        ，皆係口徑九厘米制式子彈，構造完整，認具殺傷力，亦有上開四五○二七
        號鑑驗通知書可按，另未扣案之如附表一編號５（即子彈鑑定函中所稱Ｂ槍
        ）既遺留現場有扣案之彈殼三顆及未爆子彈一顆（依退彈抓子痕比對方式驗
        出），明顯係屬有殺傷力之制式手槍無訛，是本件涉案使用之上開手槍、子
        彈，分別機械性能良好，構造完整，均具殺傷力，其可供軍用，亦彰彰明甚
        。
  （五）又依說明可知，附表一編號３、４所列二支手槍經試射之彈殼，雖未發現紋
        痕特徵相吻合之情況，不足依彈頭、彈殼比對方法證明於案發當時確有射擊
        之情事，然本案共謀同行殺人之被告除乙○○外，尚有鄭太吉、黃慶平、劉
        有光、許文奇等人（陳典恩則無證據足認其亦有持有槍枝），被告乙○○及
        共犯鄭太吉等共五人，分持攜帶五支槍至行兇現場，顯非巧合之情，且該檢
        驗未有吻合彈頭、彈殼之手槍二支，依共犯鄭太吉、黃慶平所供均直承確係
        行兇槍枝其中之二支，其餘共犯則未有反對之陳述，且係與上開其中明確涉
        案之二支同時於案發後一併為警同時地查獲，則連同前開確定涉案之槍枝三
        支，共五支，配合本件犯案人數即其等亦正好五人，顯非巧合之情，徵諸本
        件槍擊案件僅係針對鍾源峰一人，竟大費周章，以多人分持多數槍支方式為
        ，顯見殺人之決心及慎重情事，其等五人既均同往，衡情應均有隨時槍戰之
        心裡準備，自難區分何人既已到場又認無持槍必要之情，況本件行兇者既多
        達五人，其開槍對象案發時確定僅鍾源峰一人，並無五支槍均有齊發之必要
        ，此可由上開所述十四發彈殼中即有八顆彈殼係由Ｃ槍單支所擊發即可知係
集中由其中一人開槍，但縱該二支槍未有明確客觀證據足認確有開槍，若由
        共犯於案發時持有並出現現場，仍應認係屬涉案殺人槍枝，是本件涉案槍枝
        認計共五支，應足堪認定。又本院八十六年度上重更二字第一二號審理中將
        前述之警政署刑事警察局先後兩份鑑驗通知書送請該署審認結果，亦認該局
        八十三年十二月廿九日刑鑑字第五四五一號鑑驗通知書內載之鍾源峰被槍擊
        案送鑑之彈殼與該局八十四年二月十七日刑鑑字第四五０二七號鑑驗通知書
        內載之黃慶平持有之槍支比對結果，Ｃ槍所發射彈殼八顆為編號00000
        00000槍支（即附表一編號２之槍支）所擊發；Ａ槍彈殼三顆為編號0
        000000000號槍支（即附表一編號１之槍支）所擊發；另尚餘Ｂ槍
        彈殼三顆，研判另有其他槍涉及該案，有該局八十六年九月一日刑鑑字第
        五六一０一號函在卷可稽（詳上開案卷第二０二頁）。而上開Ａ、Ｂ、Ｃ槍
        遺留於現場之彈殼十四顆，皆係口徑九厘米製式手槍所擊發之彈殼，因此被
        告鄭太吉所攜帶至現場之槍支中應係未扣案之口徑九厘米之制式手槍即Ｂ槍
        （亦即附表一編號５之不詳號碼制式半自動手槍）當無疑義。而上開二顆鉛
        質彈頭，其中一顆鉛質彈頭已嚴重變形損毀，其中一顆又銅包衣脫落，固無
        從認定係附表一所示扣案五支槍枝中之何支所擊發，但因本件涉案被告依證
        據顯示僅五人，亦未有證據足認五人中有何人持雙槍射擊，自應認該二顆鉛
        質彈頭亦係附表一所示涉案五支槍枝中上開所述曾槍擊之三支所擊發，但尚
        無從具體認定係由同支或不同支涉案手槍所擊發。又參以本件最後到案之被
        告乙○○於檢察官偵查中通緝到案即明確供稱：「據我所知做案槍枝應該有
        五支，因為我與鄭太吉這輛車有二支槍，再加上黃慶平、許文奇及劉有光各
        持一支，所以最少應有五支槍才對」等語（八十六年度偵緝字第二二一號卷
        第廿四頁警訊筆錄），按被告乙○○係本件共犯中最後到案，就槍枝支數所
        供，與先到案之另四名共犯不同，顯見未與本件四名被告為串供後為供述，
        其初到案後，有關槍枝支數之陳述，又與前開涉案槍枝支數之論述相合，自
        較堪採信。綜上所述，本案被告等分持所帶至現場之槍支應有五支，而其
        中三支槍枝（即如附表一所示編號１、２、５號之槍枝三支）係被告等人用
    於槍殺鍾源峰無訛。至該Ａ、Ｂ、Ｃ三支實際被持以開槍之槍枝，究如何分
        屬何人持有，因共犯鄭太吉、黃慶平矢口否認現場持槍射擊，而乙○○固坦
        認有開槍，但所陳述開槍槍數亦有不合（所供僅朝被害人鍾源峰之腳射擊，
        與在場之目擊證人即被害人鍾源峰之母親丁○○○於警訊、偵審中所供不符
        ），且綜觀全卷亦乏具體事證足以具體認定其三人間如何分持該三支涉案開
        槍槍枝，則各射幾槍？各射鍾源峰何部位？亦無從為具體認定，但依前後理
        由論述，本件被告乙○○與其餘共犯，既均確有同謀殺人共識於先，分持手
        槍各一支並同行至兇案現場，俟槍擊案發後一同離開兇案現場於後，則何人
        開槍、何人未開槍，均已無損於共同殺人犯罪之成立，其行為分擔細節（除
        就實際開槍之人詳論如後外），既因行兇者五人間互相推諉，客觀上無從為
        更具體認定，爰不予具體詳載之，併此敘明。
  （六）被害人鍾源峰確為手槍射殺如附表二所示之十六槍（實際有十四槍射中身體
        ，有二槍因槍擊因素未射中身體，射中者即Ａ槍三顆、Ｂ槍三顆、Ｃ槍八顆
        ，另二顆子彈分屬Ａ、Ｂ槍所擊發後，因發射時不詳原因，完整退彈掉落現
        場）造成十九處槍傷傷口（其中有十四處槍傷入口之判斷與現場扣案之十四
        顆彈殼數相合，其餘為四處出口，一處擦過傷口。至法醫師解剖時，依解剖
        方法自鍾源峰體內取出之彈頭有四顆即警方採驗紀錄表編號至號四顆彈
        頭固然其中號及號二顆彈頭發射自Ｃ槍即槍號：0000000000
        號槍枝甚明，其餘採驗紀錄表編號、二顆留存體內彈頭則因承辦鑑識人
        員當初鑑定時刻畫於彈頭底部鉛心處之編號，因時日過久氧化致無法辨識，
        均經刑事警察局函覆在卷，該二無法辨識之彈頭究係來自Ａ、Ｂ、Ｃ三支中
        之何支已無從查考，但送驗之彈頭共計有八顆，除其中上開解剖時取出之四
        顆外，其餘非依解剖方法扣案之彈頭六顆即有其中三顆送驗時含有血跡，有
        該採驗紀錄表附卷可按，顯示該三顆非依解剖方法取出之彈頭亦曾經射中鍾
        源峰而射出體外為警查扣），因頭胸腹多處槍傷，當場死亡，復經臺灣屏東
        地方法院檢察署檢察官會同法醫師勘驗屬實，並有驗斷書及相驗屍體證明書
        各一份，在卷足按，及有臺灣高等法院檢察署法醫中心高檢鑑字第六五一
        號鑑定書一份附卷可稽（至有關前開鑑定書所載解剖時所採彈頭數記載五顆
        ，似與檢察官屍體勘驗筆錄所載四顆有間一節，經本院函詢法務部法醫研究
        所函覆死者死亡後殘留於體內之彈頭確有五顆，其中四顆係解剖時取出，一
        顆「與相驗時觸摸外露子彈變形，與貫穿傷無法區別，於解剖前已取出）。
        參酌前開論述，本件客觀上無從依扣案之槍枝、彈殼、子彈具體判斷共犯被
        告五人間就開槍行為分擔之細節，則曾射穿體內之子彈係由何支槍枝？何人
        所射擊即亦難加以具體認定，但五共犯間既係本於犯意聯及行為分擔關係而
        為共同行兇，仍無損於五人均需就殺人行為共負刑責之認定。至本件涉案並
        實際開槍射殺鍾源峰之三支手槍究係本件共犯五人中何三人持有射殺一節，
        僅被告乙○○一人坦認射擊被害人鍾源峰在卷，其餘共犯鄭太吉、黃慶平、
        許文奇固承認在場但均否認有持槍為射殺動作，劉有光則矢口否認在場，然
        按諸本件案發後唯一目擊證人即丁○○○於本院調查時證稱：「鄭太吉和黃
        慶平最先開槍；當初人很多，肯定鄭太吉、陳典恩、黃慶平、乙○○在場，
        劉有光和許文奇是共犯供出來的，而且人很多，劉有光、許文奇我沒有辦法
        肯定他們二人是否出現，鄭太吉擊發腹部，黃慶平打下體，頭部是乙○○打
        的」（本院八十八年十月七日調查筆錄參照），顯然對許文奇、劉有光是否
        開槍無法供為肯認之佐證，而本件涉案五人中，鄭太吉、黃慶平二人涉案最
        深（無論係殺人動機緣因、槍枝來源張羅、分配，其二人均涉分擔最重行為
        ，且黃慶平身材高大，特徵明顯，丁○○○自始堅稱其二人有親自開槍，此
        部分應無誤認之虞，而被告乙○○於通緝到案之初固一度否認本人有親自持
        槍射殺，但其出於避重就輕心裡防衛在所難免，其於本件案件進行過程已然
        明確釐清射殺槍枝明確者僅三支猶然坦認為之，且其在場一節亦據丁○○○
        案發後數年明確指陳，則持槍射殺之三人係鄭太吉、黃慶平、乙○○三人已
        是明顯。至被告乙○○嗣後供證本人有開槍射殺，但對於槍數之陳述僅稱朝
        鍾源峰腳部開二槍云云，核與現場彈頭、彈殼及槍枝間比對結果不合，且與
        在場之目擊證人即被害人鍾源峰之母親丁○○○於警訊、偵審中所供不符，
        顯係避重就輕之詞，就其開槍槍數一節之供述亦無可採。是本件所涉分持至
        兇案現場之槍枝有五支，其中由鄭太吉、黃慶平、乙○○三人分持之三支係
        實際對鍾源峰射擊，其餘劉有光、許文奇則尚乏具體事證足認亦有以分持之
        手槍（即附表一編號３、４之槍枝）朝鍾源峰射擊應可認定。
  （七）被告乙○○與共犯鄭太吉、黃慶平、許文奇等人前往潮州槍殺被害人鍾源峰
        ，其中共犯黃慶平、許文奇及被告乙○○係搭乘陳典恩所駕駛之前開ＷＬ─
        三二八八號自用小客車一節，固據被告黃慶平、許文奇及陳典恩於先行到案
        後供明在卷，且彼等供述情節相符，然查，被告乙○○係最後到案者，其到
        案後直承其非坐陳典恩所駕駛之車，而係坐鄭太吉所駕駛座車，此一供詞與
        已先行到案者所供大相逕庭，甚且進一步供證：「因為於八十三年十二月十
        三日案發當晚要至潮州鎮泗林地區將陳典恩停放的車輛開回屏東市區藏放之
        前，鄭太吉與黃慶平商議有意叫我與許文奇將槍殺鐘源峰的事情扛起來，而
        他們會替我們打官司及負責家裡生計費用，所以他們在警訊中將我們座車成
        員位置對調，混淆警方偵查而脫罪，所以他們與我所說得不符」（八十六年
        度偵緝字第二二一號第廿四頁），依此說詞恰與共犯劉有光於警訊中、偵查
        中時所供稱：「伊係搭黃慶平車子前往」云云（見警卷（三）宗第九四頁反
        面及八十四偵一九六號卷第一次偵查筆錄）相合，且被告乙○○所謂鄭太吉
        與黃慶平商議由他人扛罪及案發當日實際係乙○○坐鄭太吉的車等節，亦與
        嗣後黃慶平在本院更審中迭為自承案發後鄭太吉有商議扛罪及乙○○係坐鄭
        太吉的車（本院上重更（二）二字第一二號第二卷五十七頁，另共犯黃慶平
        於本院重上更（三）字第四一號第一卷一四一頁筆錄中亦稱到好萊塢ＫＴＶ
        射擊者係乙○○坐鄭太吉前往，完全符合最後到案之乙○○說詞）等節吻合
        ，是共犯鄭太吉前供稱：「黃慶平係搭伊駕駛之車子，而劉有光未一同前往
        」云云及前開黃慶平、許文奇、陳典恩前開有關座車搭載組合之陳述，均核
        與事實不符。
  （八）被害人鍾源峰確為手槍射殺如附表二所示之十六槍（實際有十四槍射中，有
        二槍未射中，即Ａ槍三顆、Ｂ槍三顆、Ｃ槍八顆及Ｄ槍二顆，合計十六顆）
        造成十九處槍傷傷口，因頭胸腹多處槍傷，當場死亡，已經台灣屏東地方法
        院檢察署檢察官會同法醫師勘驗屬實，並有驗斷書及相驗屍體證明書各一份
        在相驗卷足按，及有臺灣高等法院檢察署法醫中心（83）高檢鑑字第六五一
        號鑑定書一份附於該案卷內可稽。被告乙○○與共犯鄭太吉、黃慶平等人係
        對準被害人鍾源峰之腹部（即肚子）、頭部等身體之重要致命部位射擊，且
        係射擊多槍，渠等已有致被害人鍾源峰於死之謀議與預見至為顯然，被告乙
        ○○所辯當時無殺害鍾源峰之犯意及行為，不足採信。
  （九）綜上所述，本件事證明確，被告乙○○上開犯行，洵堪認定。
三、核被告乙○○殺害被害人鍾源峰部分之所為，係犯刑法第二百七十一條第一項之
    殺人罪，被告乙○○意圖犯罪而持有可供軍用之手槍、子彈行為，係犯刑法第一
    百八十七條之意圖供自己犯罪之用而持有軍用子彈之加重危險物罪（按被告行為
    時八十六年十一月二十四日修正甲布前槍砲彈藥刀械管制條例第十三條之一規定
    ：犯本條例之罪，其他法律有較重處罰之規定者，從其規定，被告持有可供軍用
    之子彈，係犯修正前該條例第十一條第三項之罪，該罪本刑較刑法第一百八十七
    條為輕，依該條例第十三條之一規定，自應按刑法第一百八十七條論處，參照最
    高法院八十二年度第三次刑事庭會議決議）、及修正前槍彈藥刀械管制條例第
    七條第四項之未經許可持有制式手槍罪（被告行為完成後，槍砲彈藥刀械管制條
    例已於八十六年十一月二十四日修正，並於同年月二十六日生效，比較新舊法規
    定，舊法第七條第四項持有手槍罪處一年以上七年以下有期徒刑，較新法第七條
    第四項之五年以上有期徒刑，併科新臺幣一千萬元以下罰金為輕，及刑法第一百
    八十七條之罪處五年以下有期徒刑，較新法第十二條第四項之處五年以下有期徒
    刑，併科新臺幣三百萬元以下罰金為輕，依刑法第二條第一項但書，應適用最有
    利於被告之法律即修正前槍砲彈藥刀械管制條例第七條第四項、刑法第一百八十
    七條論罪科刑）。前開殺人罪部分，本件被告乙○○與鄭太吉、黃慶平、許文奇
    、劉有光間有犯意聯絡與行為分擔，均應成立共同正犯（劉有光、許文奇以共同
    殺人之犯意聯絡，持槍前往兇殺現場，於被告乙○○、鄭太吉、黃慶平開槍殺人
    時，持槍下車環伺一旁而未開槍殺人，顯係以共同殺人之犯意並參與犯罪構成要
    件以外之行為，依最高法院二十四年上字第二八六八號、六十六年台上字第二五
    二七號仍應論以共同正犯，與共同正犯之同謀犯，只具有共同實施犯罪之意思而
    未參與犯罪行為之實施（該犯罪行為包含構成要件或構成要件以外之行為）不同
    ，故劉有光、許文奇仍屬共同正犯而非同謀犯）。被告乙○○意圖犯罪而持有手
    槍、子彈部分與鄭太吉、黃慶平、許文奇、劉有光間亦有犯意聯絡與行為分擔，
    亦屬共同正犯。被告乙○○前開所犯意圖犯罪而同時持有手槍、子彈所犯上開二
    罪間，係一行為觸犯二罪名，應從一重依修正前槍彈藥刀械管制條例第七條第
    四項之罪處斷；被告乙○○所犯上述殺人罪及意圖犯罪而持有手槍罪間，有方法
    結果之牽連關係，應依牽連犯規定從一重依刑法第二百七十一條第一項之殺人罪
    處斷。前開有關被告乙○○意圖犯罪而持有子彈部分，甲訴人忽略其持有係為犯
    罪目的，認應成立槍彈藥刀械管制條例第十一條第三項之罪即有未洽，此部分
    起訴法條即應予變更。又甲訴人認本件持槍、彈殺害鍾源峰之共同正犯含括及陳
    典恩，惟按刑法上所謂正犯，係以自己犯罪之意思而參與犯罪，始屬之（最高法
    院二十五年上字第二二五三號判例參照），查陳典恩係被告鄭太吉私人僱用之司
    機，迭據彼等二人供述在卷，而司機依老闆所囑開車或照指示載人，本屬其份內
    應做之事。司機於開車載人之時，若明知老闆或被載之人將有不法之舉，除非該
    司機亦基於自己犯罪之犯意聯絡參與，否則，若僅因難拒絕，而開車載送便利
    犯罪，雖於法難容（應成立幫助犯），但尚難令其負正犯之責。陳典恩開車載送
    被告黃慶平等人至命案現場前，雖已知上情，但其僅開車載人，至現場亦留在車
    上，而未下車持槍殺人，此外，又乏確切証據足資審認被告陳典恩與被告鄭太吉
    、黃慶平等人有犯意聯絡，揆諸前開說明，即難令其負正犯之責，陳典恩並已經
    本院更審前以幫助殺人罪判處罪刑確定，有本院八十四年度上重訴字廿四號判決
    正本附卷可按，是甲訴人此部分論斷亦有未合，一併附此敘明。
四、原審就被告乙○○，予以論科，固非無見，惟查：(一)本案不足以認定有不詳號碼
    改（土）造手槍一支為行兇擊殺被害人鍾源峰，已如前述，原審遽為認定，並諭
    知沒收，尚有未合。(二)被告乙○○前往好來塢ＫＴＶ持槍射擊一發係由鄭太吉開
    車搭載，原審認係由陳典恩搭載與黃慶平、許文奇同行，亦有未洽。(三)又被告等
    持以犯罪之槍支係附表一編號１至５號之槍支，實際開槍擊發之槍支則為如附表
    一所示編號１、２、５號之三支槍枝，而原審事實欄所認定之事實不同，且認共
    犯許文奇、劉有光亦有開槍，亦有未合。被告乙○○上訴意旨，否認犯殺人罪，
    指摘原判決不當，雖無理由，惟原判決此既有可議之處，自應將原判決撤銷改判
    。爰審酌被告乙○○竟在被害人母親面前殺人，且犯後復逃匿，經通緝後始為警
    緝獲歸案，顯見其惡性亦重大，且未賠償被害人家屬之損害，惟犯罪情節較之鄭
    太吉稍輕，爰量處無期徒刑，並依法褫奪甲權終身。扣案如附表一編號１、２、
    ３、４所示之手槍四支（含彈匣四個─按彈匣屬手槍之佩件，併屬手槍之一部分
    ）編號６、７子彈共二十八顆，及未扣案但不能證明已滅失如附表一編號５所示
    之手槍一支，均屬違禁物，應依刑法第三十八條第一項第一款宣告沒收。至於命
    案現場遺留之彈殼十四顆及彈頭十顆（其中五顆在凶案現場地上拾獲，一顆解剖
    前自死者身上表面取出，四顆解部分自體內取出），另在被告黃慶平處查扣三十
    八顆子彈中之十二顆因送鑑定試射後，僅餘之彈殼、彈頭等物，因均已失違禁物
    之性質，故不予宣告沒收。又，按保安處分係對受處分人將來之危險性所為拘束
    其身體、自由之處置，以達教化與治療之目的，為刑罰之補充制度。槍砲彈藥刀
    械管制條例第十九條第一項規定，犯該條項所列之罪，經判處有期徒刑者，應於
    刑之執行完畢或赦免後，令入勞動場所，強制工作，其期間為三年。不問對行為
    人有無預防矯治其社會危險性之必要，一律宣付強制工作三年，限制其中不具社
    會危險性之受處分人之身體、自由，不合憲法第二十三條所定之比例原則，業經
    司法院大法官於八十七年十二月十八日作成釋字第四七一號解釋，就其中不問對
    行為人有無預防矯治其社會危險性之必要，一律宣付強制工作三年之部分，宣告
    違憲，自該解釋甲布之日起不予適用。並明示犯該條例第十九條第一項所列舉之
    罪，依個案情節符合比例原則部分，固應適用該條例宣告保安處分；致不符合部
    分而應宣告保安處分者，則仍由法院斟酌刑法第九十條第一項規定之要件，依職
    權為之，於此，自無刑法第二條第二項之適用，亦即仍有從新從輕原則之適用。
    依上開解釋意旨，凡在槍砲彈藥刀械管制條例修正甲布前，犯該條例第十九條第
    一項所列舉之罪，於該解釋甲布後，尚在審判中之案件，依從新從輕原則，除合
    於刑法第九十條第一項之要件，得依該條項宣付強制工作外，不得依槍砲彈藥刀
    械管制條例第十九條第一項規定宣付強制工作。被告乙○○前開犯行，其犯罪時
    間係在此次槍砲彈藥刀械管制條例八十六年十一月二十四日修正甲布（同年月二
    十六日生效）之前，揆諸上開說明及參酌上開大法官釋字第四七一號解釋意旨，
    依從新從輕之原則，自毋庸適用修正後槍砲彈藥刀械管制條例第十九條第一項宣
    告強制工作；且查被告乙○○尚乏具事證遽認其等有犯罪習慣，亦無依刑法第九
    十條規定宣告強制工作之必要，併此敘明。
五、移送原審併辦（臺灣臺南地方法院檢察署八十四年度偵字第五五四八號）意旨略
    以：被告乙○○與黃慶平、劉有光等三人，於八十二年七月十六日凌晨與友人在
    黃英澤所經營之孔雀王朝ＫＴＶ（設於台南市○○路○段三○四巷四五號）飲酒
    作樂時，因安排座位之事與黃英澤發生爭執，詎被告乙○○等人竟於翌（即十七
    ）日上午二時三十分許及同日上午二時四十五分許，分別至上址孔雀王朝ＫＴＶ
    及台南市○區○○路一一○巷五八號，持貝瑞塔廠牌九二ＦＳ型口徑九ｍｍ，槍
    號Ｅ三四五八三二號半自動手槍一支，朝該二處大門各射擊一槍，射穿大門玻璃
    及客廳椅子後逃逸，因認被告乙○○此部分亦與劉有光、黃慶平共涉犯修正前槍
    砲彈藥刀械管制條例第七條第四項及第十一條第三項罪嫌（臺灣臺南地方法院檢
    察署八十四年度偵字第五五四八號），而與前開論罪之槍砲彈藥刀械管制條例犯
    行屬於同一案件之關係云云。查本件移送併辦意旨認被告乙○○涉有上述犯行，
    無非係以：（一）被害人黃英澤表示於上開被槍擊之前一日曾與消費客人發生爭
    執，翌日機遭槍擊之指訴；（二）被告黃慶平、劉有光等人前開持用槍殺被害人
    鍾源峰之貝瑞塔廠牌九二ＦＳ型口徑九ｍｍ，槍號Ｅ三四五八三二號半自動手槍
    所擊發之彈殼，與檔存送鑑被害人黃英澤上述槍擊所留彈殼，發見係同一支槍所
    擊發為其論據。惟訊據被告乙○○堅決否認有此部分犯行，並辯稱：伊並未於上
    述時間至孔雀王朝ＫＴＶ消費，亦未持槍射擊前開處所等語，經查：
  （一）黃英澤前開所指於被槍擊之前一日發生爭執之客人係指許銘智，而當日許銘
        智夥同友人六、七人之多一節，業經核閱卷內資料無異，並經證人蘇炳郎（
        即孔雀王朝ＫＴＶ執行董事）及黃英澤於臺灣高等法院高雄分院八十四年度
        上重訴字第二四號審理中到庭證述明確（該案卷二二二頁至二三八頁），而
        據證人許銘智亦於該案審理中到庭結證稱：「當日與伊前去之朋友有王子台
        、鄭雅隆、楊聰龍、李幸津、綽號『阿裕』、『阿凱』及許銘松（張文炳）
        等人」，「因包廂及服務態度之事與該店發生不愉快，後蘇炳郎即出手打我
        們；發生衝突後，經過解釋，大家即握手言和，沒事了，至於翌日開槍之事
        ，伊事後才知情」，「事後伊曾與當天同去消費朋友談及此事，他們均表示
        未開槍」，「伊並不認識黃慶平、劉有光、許文奇、乙○○等人，庭上之黃
        慶平、劉有光二人亦未於八十二年七月十六日與伊等至孔雀王朝ＫＴＶ消費
        」等語（同上筆錄），另當日與許銘智一同前去孔雀王朝ＫＴＶ消費之證人
        張文炳亦於該案審理中到庭證稱：並不認識黃慶平、劉有光、許文奇、乙○
        ○等人，庭上之黃慶平、劉有光二人當日未與許銘智同去消費等語（同上筆
        錄），又上情（即黃慶平與劉有光二人當日未與許銘智同去消費）並據證人
        黃英澤於前開案件審理中證述在卷，此外，復查無其他確切據足資審認被告
        乙○○曾與前開ＫＴＶ員工發生爭執，或於上述時地，持槍射擊。
  （二）前開被害人鍾源峰命案送鑑手槍四支，其中編號0000000000號槍
        係貝瑞塔廠牌九二ＦＳ型口徑九ｍｍ制式半自動手槍，槍號Ｅ三四五八三二
        號槍試射彈殼，與警局八十三年十二月二十日送鑑鍾源峰被槍殺案現場Ａ槍
        彈殼三顆及台南市警察局八十二年七月三十一日送鑑黃英澤上開處所被槍擊
        案現場彈殼一顆，彈底紋痕特徵吻合，認係同一支槍所擊發等情，固有內政
        部警政署刑事警察局前揭八十四年二月十七日刑鑑字第四五○二七號鑑驗通
        知書一份足稽，惟查被告乙○○否認有持槍槍擊前揭孔雀王朝ＫＴＶ等處所
        ，已如上述，而觀之此事發生於八十二年七月十七日，計算至鍾源峰命案發
        生之八十三年十二月十三日，已相距將近有一年五個月之久，則該槍枝在該
        期間內之借用或買賣轉手，不知凡幾，均乏證據證明被告於八十二年七月十
        七日即未經許可，而無故持有該槍彈。綜上所述，被告乙○○被訴此部分犯
        罪尚屬不能證明，與前開論罪科刑部分並無裁判上一罪之關係，本院無從為
        實體上之判決，應由檢察官另行處理，附予敘明。
據上論結，應依刑事訴訟法第三百六十九條第一項前段、第三百六十四條、第二百九
十九條前段、第三百條、修正前槍彈藥刀械管制條例第七條第四項、刑法第二條第
一項但書、第二十八條、第一百八十七條、第二百七十一條第一項、第五十五條、第
三十七條第一項、第三十八條第一項第一款，判決如主文。
本案經檢察官林炳雄到庭執行職務。
中    華    民    國     八十九     年      八      月     十七       日
                              臺灣高等法院高雄分院刑事第七庭
                                  審判長法官
                                        法官
                                        法官
如不服本判決，應於判決送達後十日內向本院提出上訴狀，其未述理由者並應於提
出上訴狀後十日內向本院補提理由書（應附繕本)。
附表一：
┌──┬────────────────────────────────┐
│編號│槍      彈      種      類      及      數      量              │
├──┼────────────────────────────────┤
│１  │貝瑞塔廠牌槍號Ｅ三四五八三二92ＦＳ型口徑９ｍｍ制式半自動手槍壹支│
│    │（含彈匣壹個）。                                                │
├──┼────────────────────────────────┤
│２  │貝瑞塔廠牌槍號ＢＥＲ一四一四九八Ｚ92ＦＳ型口徑９ｍｍ制式半自動手│
│    │槍壹支（含彈匣壹個）。                                          │
├──┼────────────────────────────────┤
│３  │白朗寧廠牌槍號二四五ＮＸ六二一四二口徑９ｍｍ制式半自動手槍壹支（│
│    │含彈匣壹個）。                                                  │
├──┼────────────────────────────────┤
│４  │毛瑟廠牌槍號九一○○二六（或八）二二ＤＡ型口徑９ｍｍ制式半自動手│
│    │槍壹支（含彈匣壹個）。                                          │
├──┼────────────────────────────────┤
│５  │不詳號碼口徑９ｍｍ製式半自動手槍壹支（含彈匣壹個，未扣案）。    │
├──┼────────────────────────────────┤
│６  │制式子彈貳拾陸顆（原共拾捌顆，送鑑定試射拾貳顆，剩貳拾陸顆）。│
├──┼────────────────────────────────┤
│７  │制式子彈貳顆（命案現場查扣）。                                  │
└──┴────────────────────────────────┘
附表二：
┌──┬──────────┬────┬────────────────┐
│編號│射    擊    部    位│射擊槍數│槍傷傷口數（含槍傷出入口）      │
├──┼──────────┼────┼────────────────┤
│１  │頭                部│  三    │四（三入口，一出口）            │
│    │左枕頭皮二處      │        │                                │
│    │左臉頰一處        │        │                                │
├──┼──────────┼────┼────────────────┤
│２  │胸                部│  三    │六（三入口，二出口，一擦過槍傷口│
│    │左胸一處          │        │）                              │
│    │乳頭下外側一處    │        │                                │
│    │左助骨與其軟骨邊緣│        │                                │
│    │  一處              │        │                                │
├──┼──────────┼────┼────────────────┤
│３  │腹                部│  四    │四（均為入口）                  │
│    │左上腹部一處      │        │                                │
│    │右腹部一處        │        │                                │
│    │左腹股溝一處      │        │                                │
│    │左臀部一處        │        │                                │
├──┼──────────┼────┼────────────────┤
│４  │四                肢│  四    │五（四入口，一出口）            │
│    │三角股一處        │        │                                │
│    │左手腕內側尺骨一處│        │                                │
│    │左腹股溝下方（左大│        │                                │
│    │  腿前側）一處      │        │                                │
│    │左腿前側膝蓋下方一│        │                                │
│    │  處                │        │                                │
├──┼──────────┼────┼────────────────┤
│５  │未射中身體任何部位  │  二    │                                │
├──┼──────────┼────┼────────────────┤
│合計│                    │十六槍  │十九槍傷口                      │
└──┴──────────┴────┴────────────────┘
附錄本案論罪科刑法條：
刑法第二百七十一條：
殺人者，處死刑、無期徒刑或十年以上有期徒刑。
                                                                        Ｂ


司法院資訊處製作；財團法人民間司法改革基金會備份。
